【裁判字號】    92,簡,475
【裁判日期】    920724
【裁判案由】    勞保
【裁判全文】
臺北高等行政法院判決                              九十二年度簡字第四七五號
    原      告  甲○○
    被      告  勞工保險局
    代  表  人  廖碧英總經理.
    訴訟代理人  乙○○
                              .
                丙○○
右當事人間因勞保事件，原告不服行政院勞工委員會中華民國九十一年四月十二日台
九十勞訴字第○○四五四八○號訴願決定，提起行政訴訟。本院判決如左︰
    主  文
原告之訴駁回。
訴訟費用由原告負擔。
    事  實
緣原告甲○○曾以：其長年從事機械化、粗重工作，雙手酸麻疼痛，於民國（下同）
八十八年十一月十五日至三軍總醫院門診，證實為腕道症候群，八十九年二月接受手
術治療，並已領具八十八年十一月十八日至八十九年七月六日共二三二日職業病傷害
給付在案。嗣復以同一事故未癒，於八十九年十二月十七日再申請八十九年七月九日
至同年十二月十四日間之職業病傷害給付。被告勞工保險局以其已可從事工作，乃於
九十年三月七日以九十保給字第六○一七九○六號書函核定所請應不予給付。原告不
服，向勞工保險監理委員會申請審議，經該會以九十年七月二十七日九十保監審字第
一五八一號審定書審定申請審議駁回，原告不服，提起訴願，亦遭駁回，遂向本院提
起行政訴訟，茲摘敘兩造訴辯意旨如左：
壹、原告起訴主張略謂：
一、聲明：
(一)、訴願決定、原處分均撤銷，並命被告給付原告自八十九年七月九日至十二月十四
    日職業病傷害給付。
(二)、訴訟費用由被告負擔。
二、理由：
(一)、查原告因長年從事機械化、粗重工作，以致雙手酸麻疼痛，於八十八年十一月十
    五日至三軍總醫院門診，證實為腕道症候群，八十九年二月接受手術治療，並已
    領具八十八年十一月十八日至八十九年七月六日共二三二日職業傷病給付，嗣復
    以同一事故未癒，於八十九年十二月十七日再申請八十九年七月九日至同年十二
    月十四日間之職業傷病給付，當初再次申請給付期間，雙手雖經手術治療，恢復
    部分知覺，惟事實上連騎乘機車、打電腦等輕便工作，都無法勝任達到工作要求
    ，手部仍酸麻疼痛，被迫離職。被告未依其特約醫療機構專科醫師開具之傷病診
    斷書對原告之病情做詳細了解及調查，僅就三軍總醫院之病歷資料，送請無法定
    權責之醫師審查，並依一般醫理見解認為：腕道症候群於接受手術治療後，可於
    二週恢復一般文書工作，一至二個月恢復其他須體力勞動之工作。被保險人應已
    恢復工作能力，不符勞工保險條例第三十四條請領規定，故所請應不予給付。惟
    按被告如對該疾病之診斷有疑，自應循規定之複檢程序，另行指定醫院或醫師予
    以複檢，今被告未踐行此程序，即予核定所請之傷病給付不予給付，其程序顯有
    違誤，亦難令原告甘服。
(二)、按「有利（人民）原則」向為行政法學之重要原則，在勞保條例中尤多規定，例
    如勞保條例第二十條規定：「被保險人在保險有效期間所發生之傷害或疾病事故
    ，於保險效力停止後，必須連續住院診療者，一年內仍可享有該項保險給付．．
    ．。」，讓勞工可以在退保後一年內繼續享有醫療給付。且勞保條例制訂之目的
    乃在「保障勞工生活，促進社會安全」，今被告處處以不利於勞工之思維及作法
    ，不僅違反勞保條例之立法宗旨，尚且違反行政程序法第九條、第卅六條、第四
    十三條等「應對當事人有利及不利之情形一律注意」之規定，要非妥適。
貳、被告答辯主張略謂：
一、聲明：
(一)、駁回原告之訴。
(二)、訴訟費用由原告負擔。
二、理由：
(一)、按本件原告訴稱，其開刀術後，手雖已恢復部分知覺，惟事實上連騎機車、打電
    腦等輕便工作，都無法達到工作要求，手部仍酸麻疼痛，被迫離職云云。惟據三
    軍總醫院診療資料摘錄表記載，原告並非完全不能工作，且原告所患經手術治療
    一至二個月後已可恢復工作，又原告係該投保單位（中華民國工作傷害受害人協
    會）勞保承辦人，屬一般文書工作，毋需花費相當大之體力，是被告依本條例第
    三十六條規定否准所請職業傷病給付，並無違誤。
(二)、另查原告又稱，本件未另行複檢為違法云云，惟依勞工保險條例第五十六條規定
    ，保險人於審核保險給付認為有複檢必要時，得另行指定醫院或醫師複檢，惟如
    原告所送資料已足以據為核定之基礎，即無複檢之必要，通常於被保險人所送診
    斷書及病歷有疑義者，始有複檢之必要。又勞工保險條例第五十六條所規定「必
    要時」之要件性質上為不確定法律概念，依實務見解，被告就個案有無複檢必要
    之判斷應受尊重，故尚難謂被告所據專科醫師之審查意見與原告診斷書之記載有
    異即有複檢必要，準此，原告所執，並無理由。
    理  由
一、按「被保險人因執行職務而致傷害或職業病不能工作，以致未能取得原有薪資，
    正在治療中者，自不能工作之第四日起，發給職業傷害補償費或職業病補償費。
    」、「職業傷害補償費或職業病補償費，均按被保險人平均月投保薪資百分之七
    十發給，年半個月給付一次；如經過一年尚未痊癒者，其職業傷害或職業病補償
    費減為平均月投保薪資之半數，但以一年為限。」勞工保險條例第三十四條、第
    三十六條分別定有明文。又「依據勞工保險條例第三十四條規定，被保險人因執
    行職務而致傷害或職業病不能工作，以致未能取得原有薪資，正在治療中者，自
    不能工作之第四日起，發給職業傷害補償費或職業病補償費。所稱不能工作係指
    勞工於傷病醫療期間不能從事工作，經醫師診斷審定者，．．．。」亦為行政院
    勞工委員會八十九年六月九日台八十九勞保三字第○○二二九二○號函釋有案。
二、查本件原告甲○○曾因長年從事機械化、粗重工作，雙手酸麻疼痛，經醫師診斷
    證實為腕道症候群，並已領具八十八年十一月十八日至八十九年七月六日共二三
    二日之職業病傷害給付在案。嗣復以同一傷害未癒，再檢據申請八十九年七月七
    日至同年十二月十四日間之職業病傷害給付。案經被告勞工保險局審查，經洽調
    被保險人病歷資料，送請專科醫師審查，提供專業意見：「腕道症候群於接受手
    術治療後，一般情形下可於二週恢復一般文書工作，一至二個月恢復其他須體力
    勞動之工作。本案經開刀後症狀已減輕，前所請領二三二日傷病給付已屬過於寬
    鬆，所再請領並不合理。」而認為原告已恢復工作能力，乃於九十年三月七日以
    九十保給字第六○一七九○六號函核定所請應不予給付等情，有各該申請書及函
    件為證，並為兩造所不爭之事實，堪認為實。
三、原告雖主張雖開刀術後，手已恢復知覺，但現今連騎機車、打電腦等輕便工作，
    都仍酸麻疼痛，無法達到工作要求，被迫沒有工作云云，並檢附九十年四月二日
    三軍總醫院開具之診斷證明書記載：目前仍有症狀，不宜長期手部重複動作等文
    句為證。惟查本件被告於審核時，除檢視原告所附之診斷書等書面資料外，乃向
    其就診治療之三軍總醫院調閱原告之相關病歷及診療資料摘錄表，併同送請其特
    約專業醫師審查，意見如前述，此有特約醫師審查意見附原處分卷可稽。蓋被告
    於審核保險給付案件時，除以被保險人或受益人檢附之資料予以審核外，如有必
    要，亦須另外徵詢專科醫師意見或實地派員訪查瞭解實情等，而上開資料之判讀
    涉及高度之醫學專業知識，被告必須借重專科醫師提供醫學專業知識為之，延請
    專業醫師提供意見俾利審查，並無不合，
四、原告又主張依勞工保險條例第五十一條第三項規定，被告所聘各科醫藥專家，僅
    能予診療費用審核，就勞工保險被保險人之職業傷害與否，並無法定診斷權責，
    其審查意見自不宜作為認定依據云云；惟查，被告僅係借助專業醫師之專業意見
    ，終局作成核定者仍為被告，此非權限之委託，無需法令之授權。又勞工保險局
    組織條例第十一條第二項明定被告得視業務需要聘用兼任醫師十二人至二十人；
    參酌勞工保險條例第二十八條關於調查權之規定，並無送請醫師審查之項目，惟
    在被告審查殘廢給付時，事涉醫學專業，自必需有醫師判讀相關文件並提出專業
    意見供參，是以該送請專業醫師審查之程序，應屬於被告行政機關實施行政調查
    時之鑑定行為（行政程序法第四十一條參照），此為調查事實證據方法之採酌，
    當然無需法規明文授權。原告質疑被告送請審查之專業醫師無法定職權，而否認
    其審查意見，殊不可採。
五、至於第五十六條及同條例施行細則第六十一條規定保險人為審核殘廢給付，得調
    查有關之文件、得另行指定醫院或醫師複檢，此外，複檢之程序並無法規作更細
    節性之規定，則本件是否送請複檢，應屬被告之判斷餘地，且事涉醫學之專業判
    斷，本院自應採低密度之適法性審查（參照釋字第五五三號解釋理由書），經查
    ，原告檢附九十年四月二日三軍總醫院開具之診斷證明書向監理會申請審議，雖
    該診斷書記載：目前仍有症狀，不宜長期手部重複動作云云，惟被告依前引專業
    醫師之審查意見，認仍不能作為證明原告申請八十九年七月九日至同年十二月十
    四日期間不能工作，以致未能取得原有薪資之證據，其事證已明，而認無再送請
    複檢之必要，其判斷並無違法，原告主張應再送請複檢云云，並非可採。更何況
    本件原告係依勞工保險條例第三十四條規定請領傷害給付，並非依同條例第五節
    之規定請求殘廢給付，是否有同條例第五十六條就殘廢給付所為複檢程序規定之
    類推適用，亦有疑問，是原告要求依同條例五十六條複檢云云，更不可採。
六、綜上所述，原告之主張均難採信。原處分依首揭規定為否准給付之處分，於法並
    無不合，訴願決定遞予維持，均無違誤，原告猶執前詞，訴請撤銷，為無理由，
    應予駁回。
據上論結，本件原告之訴為無理由，爰依行政訴訟法第二百三十六條、第九十八條第
三項前段判決如主文。
中      華      民      國    九十二    年      七      月    二十四    日
                                臺 北 高 等 行 政 法 院  第 五 庭
                                                     法  官  劉介中
右為正本係照原本作成。
本件以訴訟事件所涉及之法律見解具有原則性者為限，始得於本判決送達後二十日內
向本院提出上訴狀並表明上訴理由，如已於本判決宣示後送達前提起上訴者，應於判
決送達後二十日內補具上訴理由（均按他造人數附繕本），且經最高行政法院許可後
方得上訴。
中      華      民      國    九十二    年      七      月    二十四    日
                                                     書記官  黃明和


司法院資訊處製作；財團法人民間司法改革基金會備份。
